---
title: "UAS"
author: "Latif Almizan - Institut Teknologi Statistika dan Bisnis Muhammadiyah"
date: "`r Sys.Date()`"
output: 
  html_document:
    theme: flatly
    highlight: zenburn
    toc: true
    toc_float:
      collapsed: true
    df_print: paged
bibliography: references.bib
---

# **Visualisasi Data**

**Nama:** Latif Almizan  
**NIM:** A320230022  

## **Tujuan Analisis**
Tujuan dari analisis ini adalah untuk mengeksplorasi dataset yang berisi:
- Distribusi **Angka Harapan Hidup** dan **Pendapatan per Kapita** menggunakan histogram.
- Hubungan antara **Pendapatan per Kapita** dan **Angka Harapan Hidup** dengan **scatter plot**.
- Korelasi antar variabel numerik dengan **heatmap**.
- Scatter plot interaktif menggunakan **facet grid** untuk melihat hubungan berdasarkan **Benua**.

---

## **Grafik Univariat dengan Histogram**
```{r setup, message=FALSE, warning=FALSE}
library(readxl)
library(ggplot2)
library(reshape2)
library(ggcorrplot)
```

```{r load_data}
data <- read_excel("Data.xlsx")
head(data)
```

### **Grafik 1: Histogram Angka Harapan Hidup**
```{r histogram}
ggplot(data, aes(x = Angka_Harapan_Hidup)) +
  geom_histogram(binwidth = 2, fill = "blue", alpha = 0.7, color = "black") +
  labs(title = "Distribusi Angka Harapan Hidup", x = "Angka Harapan Hidup", y = "Frekuensi") +
  theme_minimal()
```

---

## **Grafik Bivariat dengan Scatter Plot**
### **Grafik 2: Scatter Plot Pendapatan per Kapita vs Angka Harapan Hidup**
```{r scatter_plot}
ggplot(data, aes(x = Pendapatan_per_kapita, y = Angka_Harapan_Hidup, color = Benua)) +
  geom_point(alpha = 0.6) +
  scale_x_log10() +  # Menggunakan skala log untuk menangani rentang besar
  labs(title = "Pendapatan per Kapita vs. Angka Harapan Hidup",
       x = "Pendapatan per Kapita (Log Scale)",
       y = "Angka Harapan Hidup") +
  theme_minimal()
```

---

## **Grafik Multivariat dengan Heatmap Korelasi**
### **Grafik 3: Heatmap Korelasi antar Variabel**
```{r heatmap}
# Memilih hanya variabel numerik untuk analisis korelasi
num_vars <- data[, sapply(data, is.numeric)]
cor_matrix <- cor(num_vars, use = "complete.obs")

# Menampilkan heatmap korelasi
ggcorrplot(cor_matrix, 
           method = "circle", 
           type = "lower", 
           lab = TRUE, 
           title = "Matriks Korelasi Variabel Numerik")
```

---

## **Grafik Multivariat dengan Facet Grid**
### **Grafik 4: Scatter Plot dengan Facet Grid**
```{r facet_scatter}
ggplot(data, aes(x = Pendapatan_per_kapita, y = Angka_Harapan_Hidup, color = Benua)) +
  geom_point(alpha = 0.6) +
  scale_x_log10() +
  facet_wrap(~Benua) +  # Membagi scatter plot berdasarkan Benua
  labs(title = "Angka Harapan Hidup vs Pendapatan per Kapita (Per Benua)",
       x = "Pendapatan per Kapita (Log Scale)",
       y = "Angka Harapan Hidup") +
  theme_minimal()
```

---

## **Kesimpulan**
- **Histogram** menunjukkan distribusi **Angka Harapan Hidup** dalam dataset.
- **Scatter plot** mengindikasikan bahwa **Pendapatan per Kapita** berhubungan positif dengan **Angka Harapan Hidup**.
- **Heatmap** menunjukkan hubungan antar variabel numerik.
- **Facet Grid Scatter Plot** memberikan gambaran hubungan antara **Pendapatan per Kapita** dan **Angka Harapan Hidup** berdasarkan **Benua**.

Analisis ini memberikan wawasan tentang pola dan hubungan dalam dataset. 🚀